【裁判字號】    97,重訴緝,5
【裁判日期】    980414
【裁判案由】    違反槍砲彈藥刀械管制條例等
【裁判全文】
臺灣高雄地方法院刑事判決             97年度重訴緝字第5號
公  訴  人  臺灣高雄地方法院檢察署檢察官
被      告  甲○○
                      之1號
選任辯護人  林石猛律師
            張宗琦律師
上列被告因違反槍砲彈藥刀械管制條例等案件，經檢察官提起
公訴（95年度偵字第32901號），本院判決如下：
    主  文
甲○○連續犯非法持有可發射金屬具有殺傷力之槍枝罪，處有期
徒刑參年陸月，併科罰金新臺幣拾貳萬元，罰金如易服勞役，以
新臺幣壹仟元折算壹日，扣案如附表一所示之物均沒收；又犯意
圖犯罪而出借可發射金屬具有殺傷力之槍枝罪，處有期徒刑柒年
肆月，併科罰金新臺幣陸萬元，罰金如易服勞役，以新臺幣壹仟
元折算壹日，扣案如附表一編號2 所示之物沒收。應執行有期徒
刑拾年，併科罰金新臺幣拾陸萬元，罰金如易服勞役，以新臺幣
壹仟元折算壹日，扣案如附表一所示之物均沒收。
被訴重利部份免訴。
    事  實
一、甲○○明知可發射金屬具有殺傷力之槍枝係屬槍砲彈藥刀械
    管制條例所列管之槍枝，非經中央主管機關許可，不得持有
    ，竟基於無故持有槍枝之概括犯意，而為下列行為: (一)先於
    民國95年1 、2 月間經由丁○○之帶領前往高雄縣林園鄉○○路鳳鼻頭附近某商店以新臺幣（下同）1 萬餘元之代價，
    由甲○○向年籍姓名不詳之成年人購得具殺傷力之如附表一
    編號1 所示之非制式空氣長槍1 支，而未經許可持有之。(二)
    復於數日後，承前無故持有槍枝之概括犯意，自行前往鳳鼻
    頭上開商店，再以5 萬餘元之代價，向該年籍、姓名不詳之
    成年人購得具殺傷力之如附表一編號2 、3 所示之非制式空
    氣長槍2 支而持有之，甲○○於95年6 月初某日，將上開具
    殺傷力之非制式空氣長槍3 枝裝入釣魚竿袋子內，交由不知
    情之洪宗伯保管。
二、甲○○於94年間某日起至95年6 月間某日止，在高雄市○○
    區○○路中油斜對面其所開設之「菜仔檳榔攤」經營重利放
    款業務，並分別於94年5 月、6 月間，及同年8 月間貸款予
    丙○○、林徐彩燕（甲○○所犯重利部分，業經本院97年度
    訴緝字第207 號判處有期徒刑3 月，減為有期徒刑1 月15日
    ，詳下述），嗣因乙○○○、丙○○無力清償借款，甲○○
    竟於95年6 月間某日，與丁○○共同基於恐嚇危害安全之概
    括犯意聯絡，並意圖供丁○○與其共同犯恐嚇危害安全罪之
    用，出借其上開如附表一編號2 所示之非制式空氣長槍1 支
    與丁○○，供丁○○持往乙○○○、丙○○之住處催討債務
    ，並囑丁○○至其所開設之「菜仔檳榔攤」後方倉庫拿取，
    丁○○於取得該非制式空氣長槍後，隨即於95年6 月14日晚
    上9 時許，偕1 名年籍姓名不詳之成年男子（尚無證據證明
    有共同犯意聯絡），持前開附表一編號2 所示之具殺傷力之
    非制式空氣長槍1 支（丁○○所犯未經許可，持有可發射具
    有殺傷力之槍枝及恐嚇危害安全犯行，業經本院96年度重訴
    字第90號判決確定）及無殺傷力之土造鋼管手槍1 支（未據
    扣案）前往乙○○○位於高雄市○○區○○街10巷10號之住
    所催討債務，將上開空氣長槍背在身後，並擊發其所有之上
    開鋼管手槍1 發，以此加害生命、身體之事恐嚇乙○○○，
    致生危害於安全，事畢，丁○○先將上開非制式空氣長槍放
    回「菜仔檳榔攤」後方倉庫，再於同日晚間9 時30分許，前
    往丙○○位於高雄市○○區○○街37巷12-1號之住所向丙○○催討債務，當場擊發其所有上開土造鋼管手槍2 發，並恫
    稱：「下次再來就沒這麼簡單」等加害生命、身體之事恐嚇
    丙○○，致生危害於安全。惟上開土造鋼管手槍擊發後，即
    行故障，嗣遭丁○○丟棄。
三、嗣警循線於95年12月12日持臺灣高雄地方法院檢察署檢察官
    核發之拘票及本院核發之搜索票，前往甲○○位於高雄市○○區○○里○○路新市埸巷5 之1 號執行拘提、搜索，甲○○帶同員警前往其寄放槍枝之不知情之友人洪宗伯住處，自
    行取出附表所示之槍枝及相關物品為警查扣，而查悉上情。
四、案經高雄市政府警察局刑警大隊移送臺灣高雄地方法院檢察
    署檢察官偵查起訴。
    理  由
甲、有罪部份:
壹、程序部分:
  按被告以外之人於審判外之言詞或書面陳述，除法律有規定者
  外，不得作為證據，刑事訴訟法第159 條第1 項定有明文。又
  被告以外之人於審判外之陳述，雖不符前4 條之規定，而經當
  事人於審判程序同意作為證據，法院審酌該言詞陳述或書面陳
  述作成時之情況，認為適當者，亦得為證據。當事人、代理人
  或辯護人於法院調查證據時，知有第159 條第1 項不得為證據
  之情形，而未於言詞辯論終結前聲明異議者，視為有前項之同
  意，同法第159 條之5 定有明文。本案證人丙○○、乙○○○
  、賴文良、洪宗伯、陳瑞璇於警詢及偵查中之陳述，均係被告
  以外之人於審判外之言詞陳述；而卷附高雄縣政府警察局95年
  12 月25 日高縣警鑑字第0950077009號函及本件所援引之下列
  事證，均係被告以外之人於審判外之書面陳述，而公訴人及被
  告、辯護人，就上開言詞及書面陳述，皆未於本院審理過程中
  聲明異議，本院並審酌前開書面陳述作成時之情況均屬正當，
  查無何違法取證之情事，且與本案相關之待證事實具有關連性
  ，認適宜作為證據，依刑事訴訟法第159 條之5 第1 項、第2
  項之規定，認上開證據均應具有證據能力。
貳、實體部份:
一、被告甲○○所犯非法持有可發射子彈具殺傷力之槍枝罪部分
    ：
    訊據被告甲○○對上揭未經許可持有具殺傷力之非制式空氣
    長槍犯行均坦承不諱，核與證人丁○○、丙○○、乙○○○
    、洪宗伯等人之證述情節相符；且扣案如附表一之非制式空
    氣長槍（槍枝管制編號：0000000000號、0000000000號、
    0000000000號）經送高雄縣政府警察局鑑識課鑑定結果認係
    : 「非制式空氣槍，且係以銜接中型高壓氣體鋼瓶為發射動
    力，經使用原中型鋼瓶試涉可發射彈丸，其中就槍枝管制編
    號：0000000000號部份，測得鋼珠（直徑約7.92mm、重2.04
    公克）之發射速度分別為154 、151 、147 公尺/ 秒，計算
    其動能分別為24.19 、23.26 、22 .04 焦 耳，單位動能面
    積分別為49.10 、47.21 、44.74 焦耳/ 平方公分；就槍枝
    管制編號：000000000 0 號部份，測得鋼珠（直徑約7.92mm
    、重2.04公克）之發射速度分別為198 、19 6、189 公尺/
    秒，計算其動能分別為39.99 、39.18 、36 .44 焦 耳，單
    位動能面積分別為81.17 、79.54 、73 .96 焦 耳/ 平方公
    分；就槍枝管制編號：0000000000號部份，測得鋼珠（直徑
    約0.88mm）之發射速度分別為190 、190 、18 8公尺/ 秒，
    計算其動能分別為15.88 、15.88 、15.55 焦耳，單位動能
    面積分別為56.18 、56.18 、55.00 焦耳/ 平方公分。」「
    司法院秘書長81.6.11 秘台廳（二）字第0698 5號函釋示：
    殺傷力的標準為在最具威力的適當距離，以彈丸可穿入人體
    皮膚肉層之動能為基準」；「殺傷力之相關數據：一、美國
    軍醫總署定義：彈丸撞擊動能達58呎磅（約為78.6焦耳），
    則足以使人喪失戰鬥能力。二、內政部警政署刑事警察局對
    活豬作射擊測試結果，彈丸單位面積動能達24焦耳/ 平方公
    分，則足以穿入豬隻皮肉層。三、依日本科學警察研究所之
    研究結果，彈丸單位面積動能達20焦耳/ 平方公分則足以穿
    入人體皮肉層。」有高雄縣政府警察局95年12月25日高縣警
    鑑字第095007 7009 號槍彈鑑定書可參，是依上開說明，扣
    案槍枝經實際彈丸射擊結果，其單位面積動能均已逾每平方
    公分20焦耳，堪認可穿入人體皮肉層而具有殺傷力。則前開
    扣案之空氣長槍經測試結果，確已符合槍枝具有殺傷力之標
    準至明，此外復有蒐證照片14張、高雄市政府警察局刑警大
    隊搜索扣押筆錄、扣押物品目錄表附卷可稽，足證被告之前
    開自自與事實相符，堪以採信，自得為認定事實之依據。
二、被告甲○○所犯意圖犯罪而出借可發射金屬具有殺傷力之槍
    枝罪及恐嚇罪部份:
    訊據被告固坦認將林徐彩燕、丙○○借款未歸還之情告知丁○○後，丁○○前往被告所經營之「菜仔檳榔攤」拿取改造
    之空氣長槍1 把前往催討債務之事實，然矢口否認有何恐嚇
    危害安全及意圖犯罪而出借具有殺傷力之槍枝等犯行，辯稱
    : 伊與丁○○一同經營錢莊放貸業務，空氣長槍係渠等一同
    經營錢莊之獲利所購買，故係伊與丁○○共有，僅平時由伊
    保管，並非伊將空氣長槍出借予丁○○犯罪；且伊並未囑託
    丁○○持槍討債，係丁○○自行前往檳榔攤將槍枝取走云云
    。經查:
(一)證人丁○○於95年6 月14日前往「菜仔檳榔攤」取得如附表一
  編號2 之非制式空氣長槍1 把及自製土造鋼管手槍1 支（未扣
  案）後，即持之前往林徐彩燕、丙○○之住處催討債務，致其
  2 人心生畏懼之事實，業據證人丁○○於警詢、偵查及本院審
  理中、證人即被害人林徐彩燕、丙○○、證人即目擊者賴文良
  於警詢、偵查中證述明確，復有上開扣案之非制式空氣長槍可
  佐，此部份之事實堪可認定。雖證人丁○○、林徐彩燕、丙○○對丁○○上開持槍恐嚇犯行之手段、過程描述略有歧異，惟
  本院衡酌證人丁○○係犯罪行為人，其記憶應較清晰，復已自
  白犯行，並無掩飾之必要，本院係以其證詞作為認定事實之主
  要依據，併此指明。
(二)被告雖辯稱，伊與丁○○共同經營地下錢莊，並共同持有前開
  槍枝云云，惟證人林徐彩燕於本院審理中證稱: 伊當時親手向
  被告甲○○借錢，伊沒有跟丁○○借錢等語（見本院卷二第
  108 頁），與證人丙○○於警詢中證稱: 伊於94年5 、6 月間
  向被告甲○○借錢；95年6 月14日丁○○找伊，要伊將錢還給
  甲○○的老婆等語（見偵二卷第73頁、第74頁），就貸放款項
  之人係甲○○一節均屬相符，參以被告甲○○之妻陳瑞璇於警
  詢中證稱: 林徐彩燕曾經有一次拿錢到檳榔攤給伊，要伊交給
  伊先生等語。（見偵二卷第88頁至第91頁），則倘丁○○與被
  告甲○○一同經營貸放款項業務，丁○○於催討債務時自可逕
  行要求林徐彩燕等人將借貸之款項交還丁○○本人即可，何需
  要求林徐彩燕等人交還被告甲○○之妻，足徵實際經營貸款業
  務之人確為被告甲○○無誤。再者，本件扣案空氣長槍係於洪
  宗伯處扣得，而證人洪宗伯於警詢中證稱: 釣魚袋是被告甲○○於95年6 月初寄放在伊那裡的；當初是被告甲○○1 個人拿
  給伊；警方共在釣魚袋內查獲3 把長槍等語（見警卷65頁），
  佐以被告曾於偵查中自承警方查獲之3 支空氣長槍係伊拿錢購
  買，伊拿了約6 萬多分2 次購買，第1 次買1 支空氣長槍、第
  2 次再買2 支空氣長槍等語（見偵二卷第25頁），足徵扣案之
  非制式空氣長槍係被告以其所經營貸放款業務之獲利所購買，
  自為被告所有無訛。被告辯稱丁○○持往恐嚇之槍枝係伊與丁○○共有，並非伊借丁○○云云，實屬事後卸責之詞，要非可
  採。
(三)證人丁○○證稱: 槍枝買回來後均在被告保管中，伊要向被告
  借，被告都不借伊，都說槍放在伊不認識的人那裡，無法借伊
  ；後來有一次伊要幫被告處理丙○○、乙○○○借錢不還的事
  ，伊跟被告提議說要被告拿1 支槍讓伊帶去，被告就說槍放在
  檳榔攤要伊自己過去拿；那次之後，伊將槍放回檳榔攤，後來
  伊跟被告借槍要去台北玩，被告就推託不知道槍放在什麼地方
  ，伊之前不知道槍放在檳榔攤等語（見本院卷二第102 頁、第
  103 頁），足見丁○○係經由被告告知槍枝放置於檳榔攤內，
  始前往檳榔攤取槍，衡以持有具有殺傷力之槍枝係法律所禁止
  ，此乃眾所周知之事實，持有槍枝之人無不嚴加保密以防遭警
  查獲而受法律制裁，本扣案槍枝係被告所有，業經本院認明如
  前，如非被告告知丁○○本件非制式空氣長槍之放置之處所，
  丁○○焉能自行前往取槍，被告辯稱丁○○自行將槍枝取走，
  並非伊囑託丁○○持槍討債云云，亦難採信。
(四)辯護人雖辯以: 證人丁○○稱主動向被告提出欲攜帶槍枝前往
  林徐彩燕、丙○○處討債係供自衛之用，故被告難以預見丁○○持槍恐嚇等語。惟證人丁○○於本院審理中證述: 被告經營
  地下錢莊，說丙○○和豆花嬸林徐彩燕都借錢不還，問伊有沒
  有辦法處理，並開車到台北載伊回高雄，後來伊就答應要幫忙
  處理；伊跟被告甲○○提議要帶槍去，不然伊會被打；伊講完
  後，被告甲○○說槍放在檳榔攤要伊自己過去拿等語（見本院
  卷第102 頁反面），核與被告甲○○自承: 伊向丁○○說丙○○、林徐彩燕沒有還錢的事情，丁○○說要處理等語相符（見
  本院卷第111 頁），足認被告對於丁○○前往林徐彩燕等人處
  所之目的係為其催討債務一節知悉甚明。佐以本件丁○○持往
  催討債務之如附表一編號2 之槍枝，槍長約113 公分、槍高約
  14 公 分，槍枝槍管為金屬材質，內襯金屬管一節，有高雄縣
  政府警察局95年12月25日高縣警鑑字第0950077009號槍彈鑑定
  書1紙 可佐（見偵二卷第66頁），以該槍枝體積非小，在場之
  人對於丁○○攜帶該槍枝顯而易見，足使人產生身體、生命可
  能遭受危害之心理上壓力而生畏怖心甚明。況被告甲○○自承
  伊將非制式空氣長槍寄放於洪宗伯處，是因為伊家中有小孩，
  伊就騙洪宗伯說那1 包是釣竿，請洪宗伯1 個角落借伊放等語
  （見偵二卷第24頁至第27頁），則倘被告甲○○未預見持有槍
  枝係違法，且足使人心生畏懼，何須將槍枝寄放他處，並佯稱
  寄放之物為釣竿？顯見被告就丁○○攜帶槍枝前往討債，足致
  林徐彩燕、張萬心生畏懼已有所預見，難認其主觀上與丁○○
  之恐嚇危害安全犯行無犯意聯絡；再者，其雖未一同前往恐嚇
  而實施構成要件行為，然被告主動提及林徐彩燕等人欠債未還
  ，復將其所有非制式槍枝之藏放地點告知丁○○，就本件恐嚇
  危害安全犯行顯然已立於支配之地位。而本件被告將其所實力
  支配下之非制式空氣長槍提供丁○○自行取用，並任由丁○○
  支配，單獨持往犯罪現場，已非共同持有可言，其主觀上係供
  丁○○前往林徐彩燕等人住處催討債務而為恐嚇犯行之用，丁○○於行為結束時即須將槍枝交還被告，從而，被告意圖供自
  己與他人犯恐嚇危害安全罪之用，而出借可發射金屬具有殺傷
  力之槍枝至為明確。
(五)雖證人丁○○另有於95年6 月24日持土造鋼管手槍恐嚇丙○○
  、林徐彩燕之犯行，惟其到庭已證稱該次犯行被告並不知情，
  係伊主動前往等語在卷（見本院卷第105 頁），尚難令被告負
  擔此部份之刑責，附此敘明。
(六)綜上所述，本件事證明確，被告犯行堪以認定，自應依法論科
  。
二、新舊法比較（指被告所犯事實欄二犯行部份）
(一)刑法第2 條：
    查被告於為如事實欄二所示之行為後，刑法第2 條第1 項於
    94 年2月2 日以華總一義字第09400014901 號令修正公布，
    並自95年7 月1 日起施行；修正後刑法第2 條第1 項規定，
    已將新舊法律適用之「從新從輕」原則，改採「從舊從輕」
    原則，而此規定僅係規範行為後法律變更所生新舊法律比較
    適用之準據法，並非實體刑罰法律，自不生行為後法律變更
    之比較適用問題，應逕行適用新法第2 條第1 項規定。
(二)刑法分則編各罪所定罰金之貨幣單位原為銀元，且依修正前
    刑法第33條第5 款規定，罰金刑為1 銀元以上，而依罰金罰
    鍰提高標準條例規定，就72年6 月26日前修正之刑法部分條
    文罰金數額提高2 至10倍，其後修正者則不提高倍數，並依
    現行法規所定貨幣單位折算新臺幣條例規定，以銀元1 元折
    算新台幣3 元；修正後刑法第33條第5 款將罰金刑提高為新
    臺幣1 千元以上，並以百元計算之，且因刑法第33條第5 款
    所定罰金貨幣單位既已改為新臺幣，刑法分則編各罪所定罰
    金之貨幣單位亦應配合修正為新臺幣，考量刑法修正施行後
    ，不再施用「現行法規所定貨幣單位折算新臺幣條例」，為
    使刑法分則編各罪所定罰金之最高數額與刑法修正前趨於一
    致，爰增訂刑法施行法第1 條之1 規定，將刑法分則編各罪
    所定罰金之貨幣單位均改為新臺幣，並將72年6 月26日以前
    修正之刑法部分條文罰金數額提高為30倍，其後修正者則提
    高為3 倍。是以刑法分則編各罪所定罰金刑之最高數額，於
    上開規定修正後並無不同，惟罰金刑之最低數額，則比修正
    前提高，從而，自以修正前之規定較為有利。因被告所犯如
    犯罪事實欄二所示之意圖犯罪而出借槍枝之犯行，亦有併科
    罰金刑之規定，就此部分爰依上開原則定其適用之基準。
(三)刑法第42條關於易服勞役之規定，其中第2 項關於易服勞役
    之折算標準，移列至第3 項，並由「以1 元以上3 元以下，
    折算1 日。但勞役期限不得逾6 個月」，修正為「以新臺幣
    1,000 元、2,000 元或3,000 元折算1 日。但勞役期限不得
    逾1 年」。然依被告行為時之刑罰法律，即修正前刑法第42
    第2 項及修正前罰金罰鍰提高標準條例第二條（現已刪除）
    「依刑法第42條第2 項易服勞役者，均就其原定數額提高為
    1 00倍折算1 日；法律所定罰金數額未依本條例提高倍數，
    或其處罰法條無罰金刑之規定者，亦同」等規定，易服勞役
    之折算標準最高為銀元300 元即新臺幣900 元，最低為銀元
    100 元即新臺幣300 元。比較新、舊法結果，以修正後之法
    律，對被告較為有利。爰併依刑法第2 條第1 項但書之規定
    ，適用同法第42條第3 項，就罰金部分均諭知易服勞役之折
    算標準。
(四)修正前刑法第55條牽連犯之規定，業已修正刪除，此刪除雖
    非犯罪構成要件之變更，但顯已影響行為人刑罰之法律效果
    ，自屬法律有變更，依刑法第2條第1項規定，比較新、舊法
    結果，應適用最有利於行為人之法律（最高法院95年第8次
    刑事庭會議決議第5點第3項參照）。按牽連犯之特色在於各
    行為所犯各罪間，有牽連關係存在，刪除後，原則上原各自
    獨立之數個犯行，應回歸數罪併罰之規定處理，則經比較新
    、舊法結果，應以被告行為時之法律即修正前第55條後段規
    定論以牽連犯，最有利於被告。
(五)刑法第51條第5款：
    被告於為如犯罪事實欄二所示之行為後，修正刑法第51條亦
    於95年7 月1 日起施行，修正前刑法第51條規定：「數罪併
    罰，分別宣告其罪之刑，依左列各款定其應執行者：」其中
    第五款規定：「宣告多數有期徒刑者，於各刑中之最長期以
    上，各刑合併之刑期以下，定其刑期。但不得逾20年。」修
    正後刑法第51條第5 款規定：「宣告多數有期徒刑者，於各
    刑中之最長期以上，各刑合併之刑期以下，定其刑期。但不
    得逾30年。」比較結果，修正後刑法並非較有利於行為人，
    雖被告所犯如事實欄一所示之行為，係適用修正後之刑法（
    按未經許可持有槍枝，其持有之繼續，為行為之繼續，亦即
    一經持有，罪已成立，但其完結須繼續至持有行為終了時為
    止，為實質上一罪。其間法律縱有變更，然其行為既繼續實
    施至新法施行以後，即與犯罪後法律有變更之情形不同，不
    生新舊法比較適用之問題【最高法院95年度臺上字第2250號
    判決意旨參照】。本件被告於95年1 、2 月間持有上開非制
    式槍枝，其後之持有行為繼續至本案95年12月12日查獲時，
    亦即95年7 月1 日刑法修正施行後方為行為終了，自應逕行
    適用新法），然就被告如犯罪事實欄一之犯行既與犯罪事實
    欄一、二所示之犯行有定應執行刑之必要，則依刑法第2條
    第1 項本文從舊原則之規定，仍應依修正前刑法就本件被告
    所犯之犯罪事實欄一、二之犯行，定其應執行之刑。
(六)再按所謂不能割裂適用，係指與罪刑有關之本刑而言，不包
    括易刑處分，事關刑罰執行之易刑處分仍應分別適用最有利
    於行為人之法律。易言之，倘所處之主刑同時有徒刑、拘役
    易科罰金、罰金易服勞役之情形時，關於易科罰金、易服勞
    役部分應分別為新舊法有利不利之比較，依刑法第2 條第1
    項從舊從輕原則定其易刑之折算標準，最高法院96年度台非
    字第58號、96台上字第2233號判決意旨可資參照。從而，本
    院經綜合全部罪刑之結果，在適用「罪刑綜合比較原則」、
    「擇用整體性原則」，本案應一體適用被告行為時之法律對
    其較為有利，另關於易刑處分，則適用對被告較為有利之現
    行法。
三、論罪科刑
(一)查非制式空氣長槍，既經認定有殺傷力，即屬槍砲彈藥刀械管
  制條例第4 條第1 項第1 款所定之可發射金屬具有殺傷力之各
  式槍砲。核被告甲○○如事實欄一所為，係犯槍砲彈藥刀械管
  制條例第8 條第4 項未經許可持有可發射子彈具有殺傷力之槍
  枝罪、如事實欄二所為，係犯同條例第8 條第3 項意圖供自己
  及他人犯罪之用而出借槍枝罪、刑法第305 條恐嚇危害安全罪
  。本件檢察官起訴書雖未記載被告犯刑法第305 條恐嚇危害安
  全罪，然起訴書就被告該部分之犯行已有敘明，且在調查證據
  程序時，已就被告是否與丁○○共同涉犯恐嚇危害安全罪之事
  實加以調查，審判長復於審判期日就被告與丁○○恐嚇犯行有
  無共犯犯意聯絡，令公訴人及辯護人表示意見，已無礙於被告
  防禦權之行使，併予敘明（最高法院98年度台上字第1211號判
  決意旨參照）。被告就所犯恐嚇危害安全犯行，與共犯丁○○
  間，有犯意聯絡及行為分擔，應論以共同正犯。被告於事實欄
  一(二)雖1 次購得2 枝槍枝，然非法持有槍枝，所侵害者為社會
  法益，如所持有客體之種類相同，縱令同種類之客體有數個，
  仍為單純一罪，不發生想像競合犯之問題（最高法院97台上字
  第5704號判決參照），而被告先購得具有殺傷力之槍枝而持有
  後，數日後復前往購買槍枝而持有，其先後2 次犯行，時間緊
  接，所犯係構成要件相同之罪名，顯係基於概括犯意反覆為之
  ，應依修正前連續犯之規定論以一罪，並加重其刑。其所犯槍
  砲彈藥刀械管制條例第8 條第3 項意圖供犯罪之用而出借槍枝
  罪、刑法第30 5條恐嚇危害安全罪間，有手段、目的之牽連關
  係，應依修正前刑法第55條牽連犯之規定，從一重之槍砲彈藥
  刀械管制條例第8 條第3 項意圖供自己及他人犯罪之用而出借
  槍枝罪處斷。被告所犯未經許可持有可發射子彈具有殺傷力之
  槍枝罪、意圖供自己及他人犯罪之用而出借槍枝罪上開2 罪，
  犯意個別，行為互殊，應予分論併罰。又槍砲彈藥刀械管制條
  例第18條第4項 關於自白減免其刑之規定，必須供出全部槍砲
  、彈藥、刀械之來源及去向，並因而查獲或防止重大危害治安
  事件之發生，始有其適用。依上開規定必須被告將自己原持有
  之上揭違禁物所取得之來源，與所轉手之流向，交代清楚，因
  而使犯罪調（偵）查人員，得以一併查獲相關涉案者；或因而
  防止他人利用該違禁物而發生重大危害治安之事件，始符減免
  其刑之要件（最高法院96年度台上字第1962號判決參照）。本
  案被告雖自白持有非制式空氣長槍犯行，並供明槍枝之去向，
  因而為警查獲，惟始終未具體陳明扣案非制式空氣長槍之原始
  來源，僅供述該槍枝係於高雄鳳鼻頭某處向某真實姓名、年籍
  不詳之人處購，致令警方根本無從追查其人，核與同條例第18
  條第4 項所定之要件未合，自無從適用其減刑之寬典，附此敘
  明。爰審酌被告未經許可，擅自持有具有殺傷力之槍枝，且與
  他人間之債務糾紛不思以理性解決，竟意圖犯恐嚇罪而出借槍
  枝，對於他人之生命、身體及社會治安形成潛在之危險與不安
  ，惟審酌被告並無前科，素行尚可等一切情狀，分別量處如主
  文所示之刑，並就罰金部份，諭知易服勞役之折算標準及定應
  執行之刑。
(二)扣案如附表一編號1 至編號3 所示之非制式空氣長槍，經送高
  雄縣政府警察局鑑定結果認具有殺傷力，有高雄縣政府警察局
  95 年12 月25日高縣警鑑字第0950077009號槍彈鑑定書1 份可
  參，為槍砲彈藥刀械管制條例第4 條第1 項第1 款所定之槍砲
  ，屬違禁物，不問屬於犯人與否，均應依刑法第38條第1 項第
  1 款規定宣告沒收；另附表一編號4 所示之8mm 鋼珠1 批，係
  供擊發附表編號2 、編號3 所示槍枝之用，業據被告供承在卷
  ，為被告所有，供犯罪所用之物，應依刑法第38條第1 項第2
  款規定宣告沒收。至扣案如附表二所示之物，土造鋼管手槍經
  鑑定後並無殺傷力，並非違禁物，而工業底火，亦非擊發上開
  非制式空氣長槍之用，為被告所供明，並無證據證明與被告本
  件犯行有關；又共同被告丁○○於95年6 月14日本次恐嚇犯行
  所持之土造鋼管手槍，於擊發後即行故障，經證人賴文良證述
  在卷（見偵二卷第73頁），且丁○○並證稱已將之丟棄（見警
  卷第23頁），因並無其他證據其具有殺傷力，自非違禁物，且
  未扣案，為免執行困難，爰不予宣告沒收；另扣案證人賴文良
  所提出之土造鋼管手槍1 支、子彈10顆，經鑑定後亦無殺傷力
  （見偵二卷第31頁至第35頁），且係共同被告丁○○於95年6
  月24日持往恐嚇丙○○等人所用之物，已經證人賴文良於偵查
  中證述明確（見偵二卷第73頁、第74頁），與被告本件恐嚇犯
  行無關，不在本案宣告沒收。
乙、免訴部份:
一、公訴意旨略以: 甲○○於民國94年間某日起至95年6 月間某
    日止，基於重利之概括犯意，在高雄市○○區○○路中油斜
    對面其所開設之「菜仔檳榔攤」，連續乘乙○○○、丙○○
    急迫之際，於94年5 月、6 月間，貸予丙○○2 萬元，並約
    定以每日本利清償800 元之方式計算利息；復於94年8 月間
    ，貸與林徐彩燕8 萬元，約定以每借1 萬先扣利息1 千，每
    日本利清償1000元之方式計算利息，藉此收取與原本顯不相
    當之重利，因認被告涉犯刑法第344條重利罪嫌。
二、按案件曾經判決確定者，應諭知免訴之判決，刑事訴訟法第
    302 條第1 款定有明文。此係訴訟法上所稱之一事不再理原
    則，關於實質上一罪或裁判上一罪，均有其適用，而刑法修
    正前所定之連續犯，屬於裁判上一罪，其一部分犯罪事實曾
    經判決確定者，其效力當然及於全部，如檢察官復將其他部
    分重行起訴，應諭知免訴之判決（最高法院96年度台上字第
    4611號判決參照）。
三、經查: 被告甲○○基於牟取放款後收受重利之犯意，於95年
    1 月間某日，在其所開設位於高雄市小港區○○○路中油對
    面的檳榔攤內，乘陳美娟急需用錢之際，利用俗稱「日仔會
    」之方式，貸以3 萬元，陳美娟則簽發面額1 萬元及2 萬元
    之本票各1 紙以供擔保，甲○○並先預扣1200元，僅實際交
    付2 萬8800元予陳美娟，並約定陳美娟於貸得款項後，應於
    1 個月內攤還完畢，每日需連本帶利還款1200元，以此方式
    收取與原本顯不相當之年利率24% 之重利。被告因而經臺灣
    高雄地方法院檢察署檢察官以其涉犯刑法第344 條重利罪向
    本院提起公訴，而於95年10月24日繫屬於本院，該案經本院
    97年度訴緝字第207 號判處有期徒刑3 月減為有期徒刑1 月
    15日，於98年4 月13日確定等情，有該案起訴書、本院97年
    度訴緝字第207 號判決各1 份及該判決回證4 份在卷可憑。
    而本件被告被訴之上揭犯罪事實，亦係於其所經營，位於高
    雄市小港區○○○路中油對面的檳榔攤內經營重利放款業務
    ，2 者犯罪之構成要件相同，且本件被告之犯罪時間，與該
    案被告之犯罪時間亦有重疊，則被告於臺灣高雄地方法院檢
    察署95年度偵字第19931 號乙案及本案中所為之上開犯行，
    顯係基於概括犯意而為，且時間相近、手法類似，有刑法修
    正前之連續犯關係，是本件與上開先繫屬部分，即為裁判上
    一罪之同一案件，本案被告被訴之上開犯罪事實，自為該確
    定判決之效力所及。揆諸前揭說明，就被告被訴之上開犯罪
    事實諭知免訴之判決。
據上論斷，應依刑事訴訟法第299 條第1 項前段、第302條第1款
，槍砲彈藥刀械管制條例第8 條第3 項、第4 項，刑法第11 條
前段、第2 條第1 項、第305 條、第38條第1 項第1 款、第2款
、第42條第3 項，修正前刑法第51條第5 款、第7 款、第55條、
第56條，刑法施行法第1 條之1 ，判決如主文。
本案經檢察官鄭益雄到庭執行職務。
中    華    民    國    98    年    4     月    14    日
                    刑事第十八庭審判長法  官  蔡廣昇
                                      法  官  周佳佩
                                      法  官  黃繼瑜
以上正本證明與原本無異。
如不服本判決應於收受本判決後10日內向本院提出上訴書狀，其
未敘述上訴理由者，並得於提起上訴後10日內向本院補提理由書
狀（均須按他造當事人之人數附繕本）「切勿逕送上級法院」。
                                      書記官  蔡淑貞
中    華    民    國    98    年    4     月    14    日
附錄本案論罪科刑法條全文:
槍砲彈藥刀械管制條例第8條
未經許可，製造、販賣或運輸鋼筆槍、瓦斯槍、麻醉槍、獵槍、
空氣槍或第 4 條第 1 項第 1 款所定其他可發射金屬或子彈具
有殺傷力之各式槍砲者，處無期徒刑或5 年以上有期徒刑，併
科新臺幣1 千萬元以下罰金。
未經許可，轉讓、出租或出借前項所列槍枝者，處 5 年以上有期
徒刑，併科新臺幣 1 千萬元以下罰金。
意圖供自己或他人犯罪之用，而犯前二項之罪者，處無期徒刑或
 7 年以上有期徒刑，併科新臺幣 1 千萬元以下罰金。
未經許可，持有、寄藏或意圖販賣而陳列第 1 項所列槍枝者，處
 3 年以上10年以下有期徒刑，併科新臺幣700 萬元以下罰金。
第 1 項至第 3 項之未遂犯罰之。
刑法第305條
以加害生命、身體、自由、名譽、財產之事，恐嚇他人致生危害
於安全者
，處 2 年以下有期徒刑、拘役或 3 百元以下罰金。
附表一：
┌──┬───────────┬────┐
│編號│    品      名        │  數量  │
├──┼───────────┼────┤
│ 1  │改造空氣長槍（槍枝管制│  1 支  │
│    │編號0000000000號）    │        │
│    │                      │        │
├──┼───────────┼────┤
│ 2  │改造空氣長槍（槍枝管制│  同上  │
│    │編號0000000000號）    │        │
│    │                      │        │
├──┼───────────┼────┤
│ 3  │改造空氣長槍（槍枝管制│  同上  │
│    │編號0000000000號）    │        │
│    │                      │        │
├──┼───────────┼────┤
│ 4  │鋼珠                  │  1批   │
│    │                      │        │
└──┴───────────┴────┘
附表二:
┌──┬───────────┬────┐
│ 1  │土造鋼管手槍（槍枝管制│  1支   │
│    │編號0000000000號）    │        │
│    │                      │        │
├──┼───────────┼────┤
│ 2  │工業底火              │  29顆  │
└──┴───────────┴────┘


司法院資訊處製作；財團法人民間司法改革基金會備份。
